【裁判字號】    97,上易,1549
【裁判日期】    970805
【裁判案由】    傷害
【裁判全文】
臺灣高等法院刑事判決                97年度上易字第1549號
上  訴  人
即  被  告  乙○○
上列上訴人因傷害案件，不服臺灣臺北地方法院96年度易字第29
06號，中華民國97年5月26日第一審判決（起訴案號：臺灣臺北
地方法院檢察署96年度偵字第11387號），提起上訴，本院判決
如下：
    主  文
上訴駁回。
    事  實
一、乙○○原係聯安保全股份有限公司（下稱聯安保全公司）派
    駐在位於臺北市中山區○○○路基河二期國宅之保全組長，
    而甲○○為該國宅之住戶。乙○○於民國（下同）96年3月4
    日凌晨零時許，在位於臺北市中山區○○○路162巷62號1樓
    之上開國宅管理中心執勤時，甲○○酒後至該管理中心內向
    乙○○要求閱覽聯安保全公司與基河二期國宅簽訂之契約書
    ，2人發生口角爭執，甲○○隨即持桌上所放置之玻璃杯欲
    砸向乙○○，經乙○○大聲喝止，甲○○放下手中玻璃杯後
    ，乙○○竟基於傷害之犯意，徒手朝甲○○臉部揮擊1拳，
    甲○○因而倒地，受有鼻骨骨折及右踝骨折之傷害。
二、案經甲○○訴由臺灣臺北地方法院檢察署檢察官偵查起訴。
    理  由
一、按被告以外之人於審判外之言詞或書面陳述，除法律有規定
    者外，不得作為證據；又被告以外之人於審判外之陳述，雖
    不符合同法第159條之1至第159條之4之規定，但經當事人於
    審判程序同意作為證據，法院審酌該言詞陳述或書面陳述作
    成時之情況，認為適當者，亦得為證據。當事人、代理人或
    辯護人於法院調查證據時，知有第159條第1項不得為證據之
    情形，而未於言詞辯論終結前聲明異議者，視為有前項之同
    意，刑事訴訟法第159條第1項及第159條之5分別定有明文。
    查本判決下列所引用之各該被告以外之人於審判外之陳述（
    包含書面陳述），雖屬傳聞證據，惟當事人於原審及本院審
    理中均表示同意作為證據方法而不予爭執，且迄至言詞辯論
    終結前亦未再聲明異議，本院審酌上開證據資料製作時之情
    況，尚無違法不當及證明力明顯過低之瑕疵，亦認為以之作
    為證據應屬適當，故揆諸前開規定，爰逕依刑事訴訟法第
    159條之5規定，認前揭證據資料均有證據能力。
二、訊據被告乙○○於原審及本院準備程序時，固不否認於前開
    時、地，告訴人甲○○確實有至管理中心要求閱覽聯安保全
    公司與基河二期國宅簽訂之契約書等情，惟矢口否認有何傷
    害犯行，辯稱：伊並無毆打告訴人，反而是告訴人出手揮拳
    ，伊用手去檔，告訴人因地上有茶水，以致自行跌倒受傷。
    另外，告訴人腳踝受傷部分，可能是舊傷，與本案無關云云
    。惟查：
  (一)上揭犯罪事實，業經告訴人於原審審理中（見原審97年4 月
    10日審判筆錄第2頁至第6頁）指述明確，核與證人即聯安保
    全公司派駐在該社區之管理員黃昶清於偵查及原審審理中證
    述情節大致相符合（見96年度偵字第11387號偵查卷第69 頁
    、第70頁、原審97年5月12日審判筆錄第2頁至第6頁），並
    有臺北市立聯合醫院診斷證明書1份及照片12張在卷可稽。
  (二)雖被告一再辯稱：伊並無毆打告訴人，反而是告訴人出手揮
    拳，伊用手去檔，告訴人因地上有茶水，以致自行跌倒受傷
    云云。惟查：
  (1)依告訴人於原審審理中證稱：96年3月4日接近零時的時候，
    有打電話到社區的管理中心，詢問相關事宜，被告在電話中
    無法據實回答，所以我就在接近12點的時候，進入管理室，
    與被告發生口角的爭執，我有舉起桌上杯子，欲砸向被告，
    被告就大聲的喝阻，我放下杯子，被告用拳頭打我鼻樑一下
    ，造成我眼鏡破掉，鼻樑有一個傷口，我就轉身要跑，被告
    又用拳頭打我後頸，造成我跌倒，剛好門口有一個門階，造
    成我腳踝骨折等語（見原審97年4月10日審判筆錄第3頁），
    而被告亦不否認，告訴人與被告並無恩怨關係，告訴人應無
    甘冒偽證重罪誣陷被告之必要。
  (2)抑且，告訴人前揭證言，除就遭被告毆打乙節，因在場之證
    人黃昶清正拿取放置在該管理中心內之便當，以致未能目擊
    外，證人黃昶清之證述均與告訴人證述情節相符合（同前偵
    查卷第69頁、第70頁、原審97年5月12日審判筆錄第2頁至第
    6頁），而證人黃昶清未目擊被告是否有毆打告訴人經過，
    尚屬合理，並非故意偏袒被告或告訴人之情，亦如後所述。
    再徵諸卷附告訴人受傷及所配戴眼鏡毀損照片，告訴人受傷
    位置在鼻梁上方，眉心之下，眼鏡從中間斷裂，右邊鏡片破
    裂約1/3、左邊鏡片完整，鼻頭並無瘀青、血腫，倘原告係
    酒醉自行摔倒，其倒下時面部朝下，其鼻頭焉有不瘀青、血
    腫、左右鏡片豈能大致保持完整而無破損之理。益徵告訴人
    前揭證述為真實，可採信。
  (3)綜上，被告確實有於前開時、地，以徒手朝告訴人臉部揮擊
    1 拳，告訴人因而倒地，並造成告訴人受有鼻骨骨折及右踝
    骨折之情甚明。
  (三)至證人黃昶清雖於聯安保全公司人員對其訪談時表示告訴人
    因喝酒壯膽又揮拳毆打被告，重心不穩摔倒等情（同前偵卷
    第22頁），然證人黃昶清已於偵查及本院院審理中一再證稱
    ：當時便當已經蒸好，我打開電鍋拿便當，轉身就看到告訴
    人倒地，告訴人如何倒地我沒有看到等語（同前偵查卷第69
    頁、原審97年5月15日審判筆錄第3頁），而以本案事發突然
    之情況下，證人黃昶清又非本案當事人，並忙於拿取已蒸妥
    便當，而未見聞被告毆擊告訴人之事，尚屬合理，及參以證
    人黃昶清自承目前為該社區之管理員，但平日並未與告訴人
    有接觸等情，證人黃昶清應無偏袒被告或告訴人之必要，再
    佐以證人黃昶清另證稱，該訪談資料是保全公司先問我事情
    的經過，打好以後叫我簽名，我有看內容，當時我也跟公司
    說他們兩人靠近以後，告訴人為何倒下我也不知道。我確實
    沒有親眼看到告訴人如何倒地等語（見原審97年5月12日審
    判筆錄第6頁），解釋並未悖離常情，是證人黃昶清未目擊
    被告是否有毆打告訴人經過，應屬可信。該聯安保全公司人
    員所製作之訪談資料，實不足作為被告有利之認定。
  (四)被告雖質疑卷附診斷證明書上記載，告訴人受有右踝骨折之
    傷害是舊傷與本案無關云云。然查：觀諸臺北市立聯合醫院
    甲種診斷證明書係記載告訴人受有鼻骨骨折及右踝骨折等情
    甚明，且依卷附告訴人受傷照片所示，被告於案發當日前往
    醫院就診，醫護人員並就告訴人右踝處妥善包紮，是該右踝
    骨折亦屬本案傷害造成無誤，被告此部分辯稱，實無可採。
  (五)被告上訴再以：證人辛春豐於原審96年度訴字第4560號損害
    賠償民事案件審理時證稱：原告有喝酒，感覺喝蠻多等語，
    被告認依經驗法則判斷，一般人酒喝得多，所以行為有偏差
    ，步履不穩云云。惟查，證人辛春豐於上開民事案件審理時
    ，固有證稱告訴人有喝酒，感覺喝蠻多等語，惟證人亦證稱
    ：當時有問被告，告訴人傷勢如何造成，被告說是互毆拉扯
    造成的等語（見上開民事案件96年7月23日審判筆錄第2頁）
    ，是縱告訴人有喝酒，亦無解於被告毆打告訴人之事實，自
    無從以證人辛春豐於上開民事案件審理時證述為被告有利之
    認定。
  (六)被告於原審聲請法院傳訊聯安保全公司員工葉佳士部分，經
    原審詢問被告該人員是否在場，被告則答稱不在現場等語，
    是該證人葉佳士並無從為本案證明，況被告確實有出手毆打
    告訴人之情，已經本院認定如前所述，本院亦認並無再行傳
    喚證人葉佳士進行詰問之必要；被告於本院審理時原聲請傳
    喚證人辛春豐，證明告訴人經常喝酒鬧事，惟本院已援引證
    人辛春豐於上開民事案件之證述，自無再行傳喚之必要，併
    此敘明。
  (七)綜上所述，被告所辯均不足採，其犯行事證明確，已堪認定
    ，應依法論科。
三、核被告所為，係犯刑法第277條第1項之普通傷害罪。原審因
    適用刑法第277條第1項、第41條第1項前段，刑法施行法第1
    條之1，中華民國96年罪犯減刑條例第2條第1項第3款、第7
    條、第9條，審酌被告僅因口角爭執，即毆打告訴人，造成
    告訴人受有前開傷害，所為非是，且被告犯罪後否認犯行，
    迄未賠償告訴人所受之損害等一切情狀，量處如被告有期徒
    刑3月，如易科罰金，以新臺幣1000元折算壹日；並以被告
    合於中華民國96年罪犯減刑條例之減刑規定，減其宣告刑之
    2分之1，並諭知易科罰金之折算標準。經核認事用法均無違
    誤，量刑亦稱妥適。被告上訴仍執陳詞否認犯罪，為無理由
    ，應予駁回。
四、被告經合法傳喚無正當理由不到庭，爰不待其陳述，逕為判
    決。
據上論斷，應依刑事訴訟法第368條、第371條，判決如主文。
本案經檢察官劉靜婉到庭執行職務。
中    華    民    國    97    年    8     月    5     日
                  刑事第十六庭審判長法  官  溫耀源
                                    法  官  許增男
                                    法  官  王敏慧
以上正本證明與原本無異。
不得上訴。
                                    書記官  丁淑蘭
中    華    民    國    97    年    8     月    5     日
附錄本案論罪科刑法條全文：
中華民國刑法第277條
（普通傷害罪）
傷害人之身體或健康者，處3年以下有期徒刑、拘役或1千元以下
罰金。
犯前項之罪因而致人於死者，處無期徒刑或7年以上有期徒刑；
致重傷者，處 3 年以上 10 年以下有期徒刑。


司法院資訊處製作；財團法人民間司法改革基金會備份。
